【裁判字號】    90,小上,14
【裁判日期】    900614
【裁判案由】    履行契約
【裁判全文】
臺灣桃園地方法院民事判決  九十年度小上字第一四號
    上  訴  人  乙○○
    送達代收人  陳鄭權律師
    被上訴人    甲○○
右當事人間請求履行契約事件，上訴人對於中華民國八十九年十一月二十一日本院桃
園簡易庭八十九年度桃小字第六三０號第一審判決提起上訴，本院判決如左：
    主      文
上訴駁回。
第二審訴訟費用由上訴人負擔。
    事      實
甲、上訴人方面：
一、聲明：求為判決（一）原判決廢棄（二）廢棄部分請駁回被上訴人在第一審之訴
    。
二、陳述：本件被上訴人在原審對上訴人起訴請求：上訴人委託被上訴人承造鐵梯一
    座，總工程款新台幣（下同）五萬元，安裝當日因土地糾紛致使該鐵梯無法安裝
    ，上訴人於民國（下同）八十八年八月五日承諾先行支付工程款二萬五千元，如
    於三個月內土地糾紛無法解決致安裝工程無法進行，上訴人願將尾款分二次付清
    等情，純係片面之詞，不足採信，茲上訴人委託被上訴人訂製鐵梯固為事實，惟
    因被上訴人依委託意旨進行丈量尺寸時，遭鄰人反對，因而未進行任何訂作之工
    程，詎被上訴人竟於翌日擬妥承造協議書，至上訴人住處脅迫（強拉上訴人之手
    簽名）上訴人承諾給付尾款五萬元，因工程均未進行顯係不勞而獲，而給付無對
    價，上訴人自無支付義務，縱上訴人之承諾為合法，惟依民法第七十四條之規定
    ：依當時情形顯失公平者，法院得因利害關係人之聲請，撤銷其法律行為或減輕
    其給付。又被上訴人強拉上訴人之手簽名於承造協議書，應屬侵權行為之法律行
    為，因而取得債權，上訴人對該債權之廢止請求權，雖因時效而消滅，仍得拒絕
    給付，此民法第一百九十八條定有明文，原判決未就上項證據詳為斟酌，遽依被
    上訴人片面請求，予以判決，適用法律顯有不當，求將原判決廢棄。
乙、被上訴人方面：
    被上訴人未於言詞辯論期日到場，據其於準備程序所提出之聲明或陳述為：
一、聲明：求為判決駁回上訴。
二、陳述：除與原審判決書所載者相同茲予引用外，補稱：
          否認有脅迫上訴人簽名之情形，承造協議書乃上訴人自己出於自由意志簽
    名，且前款二萬五千元是簽協議書當時，上訴人當場給付現金予被上訴人，況上
    訴人承作之鐵梯業已製作完成並已交付予上訴人，依照雙方協議書之約定，上訴
    人自應給付被上訴人剩餘之尾款。
三、證據：援用原審之立證方法；提出照片四紙為證；並聲請傳訊證人藍英俊及李德
    明。
   理    由
一、本件被上訴人未於言詞辯論期日到場，核無民事訴訟法第三百八十五條所列各款
    之情形，爰依上訴人聲請，由其一造辯論而為判決。
二、當事人於第二審程序不得提出新攻擊或防禦方法，但因原法院違背法令致未能提
    出者，不在此限，此民事訴訟法第四百三十六條之二十八定有明文。又小額訴訟
    程序事件，依法應行調解程序，如當事人一造於調解期日五日前，經合法通知無
    正當理由而不於調解期日到場，法院得依到場當事人之聲請，命即為訴訟之辯論
    ，並得依職權由其一造辯論而為判決，此同法第四百三十六條之十二亦定有明文
    。本件被上訴人起訴之金額在十萬元以下，故屬小額訴訟事件，而上訴人經合法
    通知無正當理由而不於調解期日到場，法院自得依職權由被上訴人一造辯論而為
    判決，足見，原審對此並無違背法令之處，而上訴人抗辯其基於脅迫簽立協議書
    、被上訴人未完成工作物等情既未於原審提出，揆諸前揭條文之規定，其自不得
    在本院第二審程序提出該攻擊防禦方法，本院審究原審之判決，並無任何違背法
    令之處，上訴人指摘原判決違背法令，自屬無據。
三、又即便允許上訴人提出新的攻擊防禦方法，被上訴人起訴主張上訴人向其定作鐵
    梯一座，總工程款五萬元，雙方簽立委託承造協議書，並於簽協議書當日，由上
    訴人當場交付被上訴人二萬五千元等情，均為上訴人所否認，並抗辯該委託承造
    協議書為被上訴人強拉上訴人之手簽立云云。經查：證人藍英俊到庭證稱：「有
    看過協議書，當初簽協議書時我有在場，是他自己簽的，並有當場給付二萬五千
    元」（見本院九十年四月十一日準備程序筆錄）；核與證人李德明證稱：「我有
    看過協議書，簽的時候我有在場，上訴人有委託被上訴人承作鐵梯，現場並交付
    二萬五千元，上訴人自己簽名的，沒有人強迫他，也沒有人拿他的手簽名，被上
    訴人也有把內容念給他聽」（見本院九十年五月九日準備程序筆錄）互核一致，
    證人與上訴人並無怨隙，自無干冒刑事偽證之險而為虛偽陳述之可能；再上訴人
    自認當日曾交付被上訴人二萬五千元，衡諸常情，若上訴人未委託被上訴人承作
    鐵梯且遭其脅迫簽立該承造協議書，其又如何願意按照協議書之內容交付二萬五
    千元予被上訴人？此與常情不符，被上訴人所為之陳述與證人證述情節互核一致
    ，故堪信被上訴人之主張為真實。
四、按依兩造於八十八年八月五日所簽立之協議書內容：「餘額新台幣二萬五千元，
    在二個月內乙○○先生若是無法解決土地問題，則乙○○先生需要再給付一萬五
    千元，而承造人在這段期間必須無條件負責安裝完成不得有異議，餘額一萬元，
    在三個月若是無法安裝，則必須付清餘款」，此有被上訴人所提出之協議書一紙
    附卷可查，據該協議書內容，上訴人必須在被上訴人完成鐵梯安裝後或乙○○三
    個月內無法解決土地問題致被上訴人無法完成安裝時，上訴人均有義務給付餘款
    。經查：本件被上訴人業已完成鐵梯且已運送至上訴人家中，此有被上訴人所提
    之照片四紙為證，雖尚未完成安裝，然上訴人迄今均無法證明其已排除土地糾紛
    供被上訴人安裝鐵梯，僅一昧抗辯被上訴人尚未完成工作物，而上訴人既無法排
    除障礙供被上訴人安裝，八十八年八月五日迄今已逾三個月，被上訴人依據兩造
    協議書之內容請求上訴人給付尾款二萬五千元，為有理由。
五、綜上所述，被上訴人請求上訴人給付二萬五千元及自起訴狀繕本送達翌日即八十
    九年十月十四日起至清償日止，按年息百分之五計算之利息，於法有據，應准許
    之。是則，原審判命上訴人如數給付，並依職權宣告假執行，於法並無不合。上
    訴意旨指摘原判決不當，求予廢棄改判，為無理由，應予駁回其上訴。
六、據上論結，本件上訴為無理由，依民事訴訟法第四百三十六條之三十二第二項、
    第四百四十九條第一項、第七十八條、第四百六十三條、第三百八十五條第一項
    前段，判決如主文。
中      華      民      國    九十      年      六      月     十四     日
                              臺灣桃園地方法院民事第二庭
~B審判長法官  邱瑞祥
~B法      官  陳心婷
~B法      官  田玉芬
右為正本係照原本作成
中      華      民      國    九十      年      六      月     十五     日
~B法院書記官  羅文


司法院資訊處製作；財團法人民間司法改革基金會備份。
